【裁判字號】    88,訴,2735
【裁判日期】    890324
【裁判案由】    給付補償金
【裁判全文】
臺灣高雄地方法院民事判決  八十八年度訴字第二七三五號
    原      告  猶盛企業有限公司
    法定代理人  甲○○
    訴訟代理人  鍾義  律師
    被      告  天威保全股份有限公司  設台北市○○○路○段一七０號二樓
    法定代理人  乙○○                住台北市○○○路○段一七０號二樓
    訴訟代理人  趙哲宏律師
                楊淑惠律師
                宋金比律師
右當事人間給付補償金事件，本院判決如左：
    主    文
被告應給付原告新台幣伍拾萬零壹仟伍佰伍拾捌元，及自民國八十八年九月二十四日
起至清償日止，按年息百分之五計算之利息。
原告其餘之訴駁回。
訴訟費用由被告負擔四分之三，餘由原告負擔。
本判決第一項於原告以新台幣壹拾柒萬元為被告供擔保後，得假執行；但被告如於假
執行程序實施前，以新台幣伍拾萬零壹仟伍佰伍拾捌元為原告預供擔保，得免為假執
行。
原告其餘假執行之聲請駁回。
    事    實
甲、原告方面：
一、聲明：
（一）被告應給付原告新台幣（下同）陸拾玖萬五千元整及自民國八十八年九月二十
      四日起自清償日止，按年利率五厘計算之利息。
（二）訴訟費用由被告負擔。
（三）本件願供擔保，請准宣告假執行。
二、陳述：
（一）原告與被告天威保全股份有限公司於八十七年七月二十二日簽立保全服務契約
      ，約定之保全服務期間為參拾陸個月，自八十七年七月二十二日至九十年七月
      二十一日契約第一條，被告保全服務之標的物為原告公司倉庫、磁磚、堆高機
      及生財器具（含車輛，契約第二條）。又被告對標的物有一、依服務種類提供
      防盜器材設備，二、維護標的物安全，實施防護服務：1.適時派員檢查標的物
      安全狀況，並提供有關建議。2.經常派遣巡邏車巡視標的物環境。3.於本契約
      保全服務期間，在設定時間內，運用電腦監視本系統之反應，如發現異常信號
      ，立即派員趕往標的物查驗，若確屬有人入侵，即一面監視現場，一面通知原
      告到場，並報告警察機關（契約第三條）。而在被告防護服務時間（即原告將
      本系統設定時間）以內，標的物若發生竊盜事件如因乙方所裝器材失靈或保全
      人員失誤致未能善盡保全義務或洩露應保守之秘密，致原告標的物內財物被外
      賊竊走，就該被竊事由可歸責於被告者，被告應依照原告被竊損失程度作適當
      之補償（契約第十條）。
（二）原告公司倉庫（設高雄縣仁武鄉高楠村後港巷一五一之十號），於八十八年八
      月十一日凌晨三時許（設定防護時間），遭竊賊自倉庫東側撬開鐵皮闖入，將
      停置於倉庫內原告公司所有，ＴＯＹＯＴＡ廠型號六ＦＤ二五堆高機乙部啟動
      ，開至倉庫大門，以堆高機之前叉將倉庫鐵捲門抬高後堂皇而去。
（三）原告所有上開堆高機係於八十七年四月三十日以新台幣（下同）六十九萬五千
      元向設於高雄市○○○路六號十五樓之四富茹企業有限公司購買。原告遭竊除
      向該管高雄縣警察局仁武分局報請偵辦，並即依兩造系爭保全服務契約第十條
      第三項於事故發生日起七日內，檢附損失清單，當地警局證明文件以書面向被
      告請求補償。詎被告函覆原告，略以被告公司於當日三時二十七分接獲警訊號
      ，於三時三十五分派員抵達現場處理，故伊公司器材運作正常，人員亦無疏失
      ，拒絕賠償。
（四）原告公司倉庫遭竊，損失堆高機乙部，時間既在防護服務時間，地點亦系爭保
      全服務契約載明之標的物，被告本負有保全之義務及作法，然竊賊竟能破壁而
      入，破門而出，竊盜得手，毫無阻礙，被告公司亦未及派員到場，顯然被告未
      盡保全義務，依契約第十條之約定自應補償。
（五）況按被告既係受原告公司委託，提供保全服務，且收取每月三千元之服務費（
      契約第十五條），契約性質為有償委任契約，受任人處理委任事務應以善良管
      理人之注意為之，其因處理委任事務有過失所生之損害，對委任人應負賠償責
      任。又依民法第二百二十七條之規定，債務人不為完全之給付者，債權人得聲
      請法院強制執行，並得請求損害賠償。被告顯然欠缺善良管理人之注意，致未
      能於竊賊撬動鐵皮時立即示警，其於防竊示警設備之設計及安裝顯有過失，又
      未經常派遣巡邏車巡視標的物環境，致得知警訊時至抵達現場時，已相隔八分
      之久，難認即時，且已在竊賊離開遠颺之後，未能阻止竊盜之結果發生，亦為
      不完全給付。原告依民法前述規定，亦得請求損害賠償。
三、對被告抗辯所為之陳述：
（一）終止契約為意思表示，且意思表示送達相對人，始有終止契約之效力。被告於
      本件訴訟繫屬前，從未依上開事由向原告表示終止契約，甚且於其八十八年九
      月二十三日函覆拒絕原告請求給付補償金，其理由亦僅稱依契約第十條之約定
      ，伊公司並無補償責任，並未主張依契約第十五條，終止契約而毋庸補償；甚
      且於本件事故發生後，仍於八十八年十一月三十日向原告收取當期保全費。是
      被告於原告起訴後方主張終止契約，免除補償責任，顯屬無據。
（二）況原告支付被告第二期保全費係於八十八年一月二十二日，以同年三月三十一
      日，面額八千八百元支票乙紙及現金六百五十元共九千四百五十元給付；第三
      期係於同年四月二十八日，以同年五月三十一日，面額七千七百元支票乙紙及
      現金一千七百五十元，共九千四百五十元給付，第四期係於同年七月廿七日，
      以同年七月三十一日面額七百五十元及八月三十一日，面額八千五百元之支票
      二紙及現金一百七十元共九千四百五十元給付，第五期係於同年十二月十日，
      面額九千三百八十元之支票乙紙及現金七十元共九千四百五十元給付。上開支
      付兌現日期均遠超過七日期限，並非即期支票，被告均未表示異議或終止契約
      。被告之行為已默示同意付款期限不受系爭契約第十五條約束。是被告於收受
      非即期支票而繼續提供保全服務，使契約繼續有效，竟於原告請求補償時，主
      張違約得終止契約，自屬無據，且與民法第一百四十八條第二項之誠信原則相
      違無足採。
（三）被告雖主張原告未加妥善保管該堆高機之鑰匙，致使竊賊輕而易舉可將堆高機
      駛離，為與有過失。然依吾人日常生活經驗，何嘗聽聞竊賊須有鑰匙始能啟動
      汽車將車駛離。況原告倉庫於保全服務設定時間，本為一密閉之空間，原告本
      有信賴因交付保全費用而享有被告提供防範竊賊或無干之人自由進入之利益。
      何能課原有妥善保管鑰匙之義務。
（四）固定資產耐用年數表及折舊率表僅係供會計作業準則，並非就具體固定資產實
      際交易價格所為之規定。例如汽車為固定資產其購買金額雖得於五年折舊攤平
      ；然非謂汽車於五年內即無剩餘價值，此觀之中古汽車市場仍有五年以上車齡
      之汽車交易買賣情形即明。而系爭堆高機僅供原告公司倉庫堆置物品之用，其
      使用時數不多且保養良好，被告主張已折舊二十八萬三千七百六十七元，與事
      實不符。
（五）被告所裝設之保全器材功能確未失靈，但被告於保全器材之配置設計上有瑕疵
      。
四、證據：提出保全服務契約書、(88)天全字第二○三號函、轉帳傳票、進口報單影
    本、圖示各一份、照片五幀、客戶請款單、發票、轉帳傳票影本各四份為證。
乙、被告方面：
一、聲明：
（一）原告之訴及假執行之聲請均駁回。
（二）訴訟費用由原告負擔。
（三）如受不利之判決，願供擔保，請准免為假執行之宣告。
二、陳述：
（一）依兩造簽訂之保全服務契約書第十五條約定：自雙方所訂之保全服務開始日起
      ，在本契約有效期間內，由甲方（即原告）付給乙方（即被告）每月服務費新
      台幣參仟元，付款方式以每參個月為一期。第一期服務費應於乙方通知保全防
      護服務開始日後七日內以現金或即期支票支付乙方。第二期起於每期開始七日
      內由甲方自行繳入乙方指定之郵局劃撥帳號或當地銀行之帳戶或由乙方派員收
      取，並以現金或即期票據支付。前項費款，如甲方未按時繳付，即以違約論，
      乙方得隨時逕行終止契約，停止服務，拆回所裝置之器材。並自應付費款日起
      至繳付日止，在此欠款期間內（含票據未兌現部分），縱使於保全服務設定中
      ，甲方標的物如發生被竊損失，乙方不負補償之責。
（二）系爭保全服務期間為自八十七年七月二十二日起至九十年七月二十一日止，計
      參拾陸個月（保全服務契約書第一條參照）。依前所述，本件服務費除第一期
      （即八十七年七月二十二日至八十七年十月二十一日止）應於乙方通知保全防
      護服務開始日後七日內以現金或即期支票支付乙方外，第二期以後（即八十七
      年十月二十二日至八十八年一月二十一日止、八十八年一月二十二日至八十八
      年四月二十一日止、八十八年四月二十二日至八十八年七月二十一日止、八十
      八年七月二十二日至八十八年十月二十一日止、…）起，於每期開始七日內（
      即分別於八十七年十月二十九日、八十八年一月二十九日、八十八年四月二十
      九日、八十八年七月二十九日、…）由甲方自行繳入乙方指定之郵局劃撥帳號
      或當地銀行之帳戶或由乙方派員收取，並應以「現金」或「即期票據」支付。
      本件原告主張被竊時間係八十八年八月十一日零晨三時許，關於該期即第五期
      ：自八十八年七月二十二日至八十八年十月二十一日止之服務費，原告本應於
      八十八年七月二十九日前依契約約定方式繳交，惟原告係以簽發票期為八十八
      年八月三十一日之票據給付，即原告並未以現金或即期票據支付。是本件竊案
      發生日，確係於該票據未兌現期間，則依上開約定，無論被告有無終止契約，
      原告保全標的物縱發生被竊損失，被告亦無庸負補償之責任至明。原告既未依
      約繳付，被告自得隨時終止契約。為此，被告前業已八十九年一月十日之答辯
      狀繕本之送達為終止本件保全服務契約之意思表示。
（三）原告稱伊歷次之保全費支付兌現日期均遠超過七日期限，並非即期支票，被告
      均未表示異議或終止契約，被告之行為已默示同意付款期限不受系爭契約第十
      五條約束云云。縱認原告上開主張屬實，惟事實上保全客戶（即原告）有絕對
      權利決定是否繼續、依約按期繳交保全服務費，對被告公司言，亦僅能期待客
      戶依約繳付，並無要求客戶確實依約履行、按期繳交之強制力，故為免爭端，
      乃於保全服務契約書第十五條約明相關條款，作為雙方履約之依據。是原告不
      依約繳付保全費，應係屬原告自行願意承擔兩造契約約定之於此欠款期間內（
      含票據未兌現部分），其標的物發生被竊損失將不獲補償之危險，自難以此即
      謂係被告已默示同意原告付款期限不受系爭契約第十五條約束甚明。
（四）系爭保全服務契約書開宗明義即揭示係「提供保全服務」，並於契約書第三條
      約定：乙方（即被告）對標的物之保全服務作法：「一、依服務種類提供防盜
      器材設備。二、維護標的物安全，實施防護服務：（一）適時派員檢查標的物
      安全狀況，並提供有關建議。（二）經常派遣巡邏車巡視標的物環境。（三）
      於本契約保全服務期間，在設定時間內，運用電腦監視本系統之反應，如發現
      異常信號，立即派員趕往標的物現場查驗，若確屬有人入侵，即一面監視現場
      ，一面通知甲方（即原告）到場，並報告警察機關。」準此以觀，被告僅係提
      供上開契約書列舉之防護服務，此一保全服務契約，非謂一有失竊結果，被告
      即須負損害賠償責任，此與保險契約之保險人，祇須保險事故發生，即須依約
      理賠，為一無過失責任之表現者，迥然不同。又提供保全服務之一方對客戶之
      損害，必須有故意或過失之可歸事由，始須負責，亦不待言。
（五）依系爭保全服務契約書第三條第三款第三目，兩造約定「乙方（即指被告）自
      本系統開通服務之日起，在設定時間內，運用電腦監視本系統之反應，如發現
      異常信號，立即派員趕往標的物現場查驗，若確屬有人入侵，即一面監視現場
      ，一面報告警察機關與甲方（按即指上訴人）會同處理。」依同契約第十條約
      定「乙方防護時間（即甲方將本系統設定時間）以內，標的物若發生竊盜事件
      ，如因乙方所裝器材失靈或保全人員失誤，致甲方標的物內財物被外賊竊走，
      就該被竊事由可歸責於乙方者，乙方願依照甲方被竊損失程度作適當補償。」
      是依契約規定，被告並無須時時刻刻派保全人員進駐保全標的物現場監視而不
      得離開分秒，而若原告所有之財物被竊，被告僅在下列情況下負損償之責：
      （一）被告所裝設之安全防護器材失靈，不能反應竊賊侵入現場。
      （二）因被告所僱用之保全人員之過失，致原告之財物為外賊竊走。然：
1.被告於系爭保全標的物之大門裝設有鐵捲門感知器，室內則有紅外線體溫感知器，
  另於門窗部分，更有磁簧感知器、玻璃破碎感知器之裝置，是被告於保全防線之設
  計安裝並無不當。
2.查於八十八年八月十一日凌晨三時二十七分，被告保全管制中心收到系爭保全標的
  物之保全系統之體溫感知器有異常發報，該管制中心立即以無線電派勤，由位於高
  雄市○○○路與明誠二路口之保全人員張民和趕往現場，而於三時三十五分抵達現
  場查驗，於此期間，保全人員並無任何時間上之耽擱，且經發現有破壞侵入跡象後
  ，立即通知原告及通報警方到場處理，故被告顯已依契約約定方法處理該異常訊號
  ，不言可喻。又被告保全人員抵達現場時，已不見竊賊，即無從阻止竊賊竊取被告
  所有之財物或予以追回，自難謂被告就本件竊盜有何過失可言。
3.稽上可知，被告所裝設之安全防護器材並無失靈之情形，否則即無法感知異常而發
  報；又被告保全人員於案發後八分鐘內迅即趕抵現場，其時間效率甚且優於地區警
  力速度。是原告主張被告未經常派遣巡邏車巡視標的物環境，且相隔八分之久始到
  達現場，且已在竊賊離開之後，未能阻止竊盜之結果發生，為不完給付云云，殊屬
  無據。
(六）退步言之，倘認被告不免其補償責任。惟被告未加妥善保管該堆高機之鑰匙，
    致使竊賊輕而易舉即可將堆高機駛離，則原告對本件損害，自應與有過失。原告
    所稱失竊之堆高機係於八十七年四月三十日購買，距案發原告所稱失竊之堆高機
    係於八十七年四月三十日購買，距案發時間（八十八年八月十一日），已有年餘
    之久，並非新品。依行政院公布之固定資產耐用年數表及固定資產折舊率表，採
    定率遞減法計算其折舊，即系爭堆高機耐用年數為五年，每年折舊率為千分之三
    六九，則系爭堆高機折舊金額為二十八萬三千七百六十七元（第一年折舊：
    695000元×0.369×8/12＝170970元；第二年折舊：〔695000元－170970元〕×
    0.369×7/12＝112797元；合計283767元），應予扣除。
（七）原告遭竊之案發經過、歹徒侵入與逃逸路線確如原告所述無誤。
三、證據：提出保全設施發報記錄一份為證。
丙、本院依職權向高雄縣警察局仁武分局調閱原告遭竊之報案記錄。
    理    由
一、原告主張伊與被告天威保全股份有限公司於八十七年七月二十二日簽立保全服務
    契約（以下簡稱系爭契約），詎原告公司倉庫於八十八年八月十一日凌晨三時許
    遭竊賊自倉庫東側撬開鐵皮闖入，將停置於倉庫內原告公司所有，ＴＯＹＯＴＡ
    廠型號六ＦＤ二五堆高機一部啟動，開至倉庫大門，以堆高機之前叉將倉庫鐵捲
    門抬高後逃逸，該堆高機既屬被告應保全之標的物，且位於被告負責保全之倉庫
    內，案發時間亦在被告之防護時間內，然因被告之疏失使歹徒輕易得手，爰依契
    約第十條與委任契約、不完全給付之法律關係，請求被告賠償六十九萬五千元及
    遲延利息，被告則以原告係以遠期支票給付保全費用，案發時屬於支票尚未兌現
    時間，於此期間發生之損失，依約被告無庸負責，且被告對器材之設置、運作及
    人員執行保全工作皆無可歸責之事由，況原告遭竊之堆高機並非新品，至少應扣
    除折舊等語，資為抗辯。
二、本件原告主張伊與被告天威保全股份有限公司於八十七年七月二十二日簽立保全
    服務契約，保全費用每月三千元，保全範圍為原告公司之倉庫，包括其中之堆高
    機、磁磚及生財器具（含車輛）等，詎原告公司倉庫於八十八年八月十一日凌晨
    三時許（在原告設定防護時間內），遭竊賊自倉庫東側撬開鐵皮闖入，將停置於
    倉庫內原告公司所有，ＴＯＹＯＴＡ廠型號六ＦＤ二五堆高機乙部啟動，開至倉
    庫大門，以堆高機之前叉將倉庫鐵捲門抬高後逃逸，被告於竊賊逃逸後始抵達現
    場，原告向被告索賠，被告於八十八年九月二十三日回函拒絕等事實；被告主張
    伊所裝設之保全器材運作正常，並未失靈之事實，分別據原告提出保全服務契約
    書、函文、圖示各一份、照片五幀，被告提出保全設施發報記錄一份為證，復經
    本院依職權向高雄縣警察局仁武分局調閱原告遭竊之報案記錄審核屬實，且均為
    兩造所不爭執，自堪信為真正。
三、按行使債權履行債務應依誠實及信用方法，民法第二百十九條定有明文。本件兩
    造之契約第十五條雖約定保全費用以三月為一期，自第二期開始之保全費用須於
    該期開始七日內，以現金或即期票據支付，否則被告得終止契約，且在欠款期間
    內（含票據未兌現部分），縱使於保全服務設定中，原告之標的物如發生被竊損
    失，被告不負補償之責，而本件案發時該期之保全費用原告依約應於八十八年七
    月二十九日前依契約約定方式繳交，惟原告係以簽發票期為八十八年八月三十一
    日之票據給付，即原告並未以現金或即期票據支付，是本件竊案發生時尚屬票據
    未兌現時間內，此為原告所自承，復有原告所提出之轉帳傳票一紙在卷可證。然
    本件原告支付保全費用之方式，向以遠期客票為之，不足額再以現金補足，甚且
    於案發後之次期（八十八年十月二十二日起），原告仍繼續以此方式支付保全費
    用，被告亦皆加以收受，從未表示異議，原告因本件竊案向被告索賠時，被告之
    回函中亦未以票據未兌現一節作為拒絕賠償之事由，此業據原告提出 (88)天全
    字第二○三號函一份、客戶請款單、發票、轉帳傳票影本各四份為證，被告雖辯
    稱伊無權要求客戶不得逾期付款，基於營運考量不便輕易終止契約，惟縱不終止
    契約，被告就此期間之損害仍無庸負責云云，經查：本件保全契約之內容甚多，
    此項約定亦未經特別標示，締約之時未能注意及之，事所恆有，原告雖係以遠期
    支票支付保全費用，然該等支票事後既皆已兌現，就一般人之理解，自認為保全
    費用皆已依約交付，尚屬合理，且原告用以支付之支票，票期多有在一個月以後
    者，被告如認原告之付款方式不妥，自可於收款時或函覆原告時加以指出，然被
    告無論於案發前後均從未為之，此種行為足以引起原告之正當信賴，認為僅須支
    票兌現，伊即屬已依約付款，今被告臨訟始執此點為抗辯，於契約文字縱有所憑
    ，於誠信原則亦有未合，此其一。其次，保全之客戶所以信賴保全公司將善盡其
    保全義務，並願給付約定之保全費購買此項服務者，除該公司之商譽外，無非保
    全公司若未盡其義務，須負賠償之責，若保全公司就客戶之損失竟無任何責任，
    縱其於外觀上仍繼續提供保全服務，然其服務之品質則已顯與客戶所付出之對價
    不相當。本件於原告之支票順利兌現後，原告即已給付該期全額之保全費用，若
    被告主張伊於支票未兌現期間就原告之損失不負責任，則在此段期間內，被告所
    提供之保全服務品質，如上所述，將與原告所給付之對價顯失衡平，而被告亦從
    未表示將退還此期間內之保全費用，兩相比較，被告執該條約定主張可享有全部
    之價金，卻毋須履行全部之義務，亦不能謂係依誠實信用原則行使債權履行債務
    ，此其二。綜上，被告主張其依系爭契約第十五條毋須負賠償之責一節，有違誠
    信原則，自不足採。
四、原告主張伊公司倉庫遭竊，損失堆高機一部，時間既在防護服務時間，地點亦系
    爭保全服務契約載明之標的物，被告本負有保全之義務及作法，然竊賊竟能破壁
    而入，破門而出，竊盜得手，毫無阻礙，被告公司亦未及派員到場，顯然被告未
    盡保全義務，依契約第十條之約定自應補償等語，被告則辯稱伊所裝設之器材並
    未失靈，人員亦於接獲警訊後八分鐘趕抵現場，較地方警力迅速，並無疏失，故
    無庸負責。經查，系爭契約第十條係以被告所裝器材失靈或保全人員失誤至未能
    善盡保全義務或洩漏應保守之秘密，致原告標的物內之財物被外賊竊走，就該被
    竊事由可歸責於被告為要件。本件被告所裝器材並未失靈，此為兩造所不爭。被
    告於八月十一日三時二十七分接獲盜警，於三時三十五分前往巡查，此有保全設
    施發報記錄一份在卷可證，尚難認為有明顯延誤之狀況，此外，原告亦未能舉證
    證明被告之人員有何失誤或洩密之情事，自無從認為已符合系爭契約第十條所約
    定之狀況，從而，原告依系爭契約第十條請求被告補償，即屬無據，不應准許。
五、惟系爭契約係原告給付對價，委由被告代為防護其標的物之契約，論其性質，應
    屬有償委任，被告對委任之事務自應以善良管理人之注意為之。被告所提供之服
    務，除系爭契約第三條所列提供防盜器材設備、實施防護服務等項外，尚應包括
    依原告所需防護之標的物，為原告設計保全系統一項。蓋一般客戶所以須委請保
    全公司提供保全者，無非其對保全方面並無專業知識與能力，故對保全系統之設
    計、器材之設置均仰賴保全公司代為處理，客戶給付約定之保全費用，保全公司
    即提供自保全系統設計、安裝，乃至實施防護、巡查、接獲警報立即前往處理等
    服務，本件原告主張保全系統係由被告設計，並提出安全系統設計圖一份為證，
    亦為被告所不爭執，顯見本件保全系統之設計亦屬被告之委任事務之一。系爭契
    約第二條明訂」原告委託保全服務之標的物為「猶盛企業公司倉庫」，其內之重
    要設施及物品明列為「磁磚、堆高機及生財器具（含車輛）」，顯見堆高機之保
    全為原告締結本件保全契約之重要目的之一，被告自應斟酌該倉庫之狀況，就堆
    高機設計加強保全之措施。本件倉庫為鐵皮建造，其堅固程度遠不及鋼筋水泥或
    磚造房屋，且堆高機係可移動車輛，可能停放在任何位置，此為被告於保全時即
    已明知，然被告僅於倉庫之門窗裝設鐵捲門感知器、磁簧感知器、玻璃破碎感知
    器等裝置，竟未於倉庫之牆壁裝設任何防盜器材，且於室內部分亦僅裝設紅外線
    體溫感知器一只，其感知範圍亦不及於整個倉庫，此有安全系統設計圖一份在卷
    可證；本案竊賊係由將倉庫之鐵皮牆壁撬起，進入倉庫開動堆高機，由大門逃逸
    ，此為兩造所不爭。以本件行竊之路線與安全系統配置之狀況對照，顯見本件係
    因被告未於牆壁上裝設任何防盜器材，以致未能於遭竊之第一時間及時發現，須
    待竊賊進入紅外線體溫感知器之範圍內始能發現，喪失及時阻止竊案之先機，終
    至原告欲加以保全之堆高機失竊，以此觀之，尚難認為被告對委任事務之處理已
    盡善良管理人之注意義務，已依債之本旨提供完全之給付，是原告主張被告就委
    任事務之處理有過失，依委任契約、不完全給付之法律關係，請求被告賠償原告
    因此所受之損失，即屬有據。至被告主張因原告未能妥為保管堆高機之鑰匙，以
    致堆高機輕易失竊，原告與有過失一節，查竊賊之開鎖手段甚多，原非必取得原
    告所有之堆高機鑰匙始能發動堆高機。被告既未能舉證證明竊賊係持有原告所有
    之堆高機鑰匙，或盜取原告所有之堆高機鑰匙加以複製，進而竊取系爭堆高機，
    即難僅憑竊賊可發動堆高機駛離一節，推斷必為原告保管鑰匙有所疏失，故被告
    辯稱原告與有過失云云，顯不足採。
六、本件原告因被告疏失所受之損失為堆高機一台，其得向被告請求之賠償，即為該
    堆高機於失竊時之價額，故該堆高機如非新品，即不得請求購入價格，而應扣除
    折舊。原告主張失竊之堆高機係於八十七年四月三十日以六十九萬五千元向設於
    高雄市○○○路六號十五樓之四富茹企業有限公司購買，並提出進口報單、轉帳
    傳票各一份為證，被告既不爭執轉帳傳票之真正，傳票之記載復與進口報單之記
    載相符，自堪信為真正。為該堆高機失竊時係八十八年八月十一日，而該堆高機
    之進口日期為八十六年十二月二十五日，依行政院公布之固定資產耐用年數表，
    堆高機之耐用年數為五年，依平均法計算，年折舊率為零點二，扣除一年八月之
    折舊，其時價為五十萬一千五百五十八元，計算式如下：
    殘價=695000÷ (5+1)=115833；
    時價=695000-[(000000-000000)×0.2×1.67]=501558
    因本件堆高機已失竊，故案發時之時價即為原告之損失，不再扣除殘價，故原告
    得向被告請求之損害賠償，本金部分即為五十萬一千五百五十八元。又原告雖辯
    稱固定資產折舊表僅為會計計算之依據，不足以作為系爭堆高機時價之標準，惟
    原告亦未能舉出其他計算依據，空言爭執，自不足採，併此敘明。
七、原告於案發後，向被告公司請求賠償，經被告公司於八十八年九月二十三日以
    (88)天全字第二○三號函拒絕，此為兩造所不爭，是至遲應認為原告於八十八年
    九月二十三日即已向被告請求賠償，被告迄未給付，故原告主張本件之遲延利息
    應自八十八年九月二十四日起算，即無不合，應予准許。
八、綜上，原告依委任契約與不完全給付之法律關係，請求被告給付五十萬一千五百
    五十八元，及自八十八年九月二十四日起至清償日止，按年息百分之五計算之利
    息，即有理由，應予准許；逾此部分之請求為無理由，應予駁回。
九、兩造陳明願供擔保，聲請宣告假執行或免為假執行，經核原告勝訴部份，合於法
    律規定，爰分別酌定相當之擔保金額宣告之；原告其餘假執行之聲請，因訴之駁
    回而失所依據，不予准許。
十、因本案事證已臻明確，兩造其餘主張陳述及所提之證據，均毋庸再予審酌，附此
    敘明。
十一、據上論結：原告之訴為一部有理由，一部無理由，並依民事訴訟法第七十九條
      但書、第三百九十條第二項、第三百九十二條，判決如主文。
中      華      民      國    八十九    年      三      月    二十四    日
                              臺灣高雄地方法院民事第一庭
~B法      官  陳怡雯
右為正本係照原本作成。
如不服本判決，應於送達後廿日內，向本院提出上訴狀並表明上訴理由，如於本
判決宣示後送達前提起上訴者，應於判決送達後十日內補提上訴理由書（須附繕本）。
中      華      民      國    八十九    年      三      月    二十四    日
~B法院書記官  林吉煌


司法院資訊處製作；財團法人民間司法改革基金會備份。
